【裁判字號】    89,上訴,1513
【裁判日期】    891013
【裁判案由】    毒品危害防制條例
【裁判全文】
臺灣高等法院臺南分院刑事判決          八十九年度上訴字第一五一三號  Ａ
      上  訴  人
      即  被  告  甲  ○  ○
      選任辯護人  黃  慕  容
右列上訴人因違反毒品危害防制條例案件，不服臺灣嘉義地方法院八十九年度訴字第
三八六號中華民國八十九年十月十三日第一審判決（起訴案號：臺灣嘉義地方法院檢
察署八十九年度偵字第四二八六號），提起上訴，本院判決如左：
      主      文
原判決撤銷。
甲○○無罪。
      理      由
一、公訴意旨略以：上訴人即被告甲○○，基於販賣第二級毒品安非他命營利之概括
    犯意，每次均由其打電話至0000000000號行動電話，與乙○○聯絡購
    買安非他命之事宜，而先後於民國（下同）八十九年五月中旬某日、同年七月十
    一日下午五十三十分許、同年七月十二日上午十一時三十分許，在嘉義縣新港鄉
    西庄村西庄九十七號住處，分別以新台幣（下同）二千元、二千元、一千元之代
    價，各販賣一小包安非他命予乙○○施用，嗣於八十九年七月十二日下午二時三
    十分許，經警在上開住處二樓查獲其與乙○○二人，並在二樓客廳桌上扣得裝於
    七星牌香煙盒內之安非他命淨重０點八公克，及經乙○○供稱其販賣安非他命始
    悉上情。案經嘉義市警察局第一分局報請偵辦，因認其犯有毒品危害防制條例
    第四條第二項之販賣第二級毒品罪嫌云云。
二、按犯罪事實應依證據認定之，無證據不得推定其犯罪事實；又不能證明被告犯罪
    或其行為不罰者，應諭知無罪之判決；刑事訴訟法第一百五十四條、第三百零一
    條第一項，分別定有明文。次按認定不利於被告之事實，須依積極證據，苟積極
    證據不足為不利於被告事實之認定時，即應為有利於被告之認定，更不必有何有
    利之證據。又被告之自白，不得作為有罪判決之唯一依據，仍須調查其他相關之
    事證，以查其是否與事實相符，刑事訴訟法第一百五十六條第二項亦定有明文，
    是以被告所為不利於己之供述，猶須調查其他相關之事證以察其是否與事實相符
    ，則證人所為不利於被告之供述，如無其他相關事證以資佐證，自難專憑此項供
    述，遽為被告犯罪事實之認定，亦迭經最高法院著有判例在案。公訴人認被告
    犯有上開販賣第二級毒品之罪嫌，無非係以證人乙○○之證詞，及扣案裝於七星
    牌香煙盒內之安非他命毛重０點八公克，係警方在被告上開住處查獲等由為論據
    。訊據被告固坦承有於八十九年七月十二日十四時三十分許，為警在嘉義縣新港
    鄉西庄村西庄九十七號住處二樓客廳桌上，查獲裝於七星牌香煙盒內之安非他命
    毛重０點八公克之事實；惟矢口否認有何販賣第二級毒品之犯行，並辯稱：其與
    乙○○係於八十一年間在監獄服刑中認識，出獄後謝某曾多次遊說其購買安非他
    命，八十九年七月十二日當天上午，其打電話找謝某至其住處喝酒，未料謝某攜
    帶安非他命遊說其購買，嗣警方前來搜索，於謝某身上查獲該扣案裝於七星牌香
    菸盒內之安非他命，謝某可能誤認係其報警檢舉，心生怨恨，即先向警方指稱該
    安非他命係向其以一千元購得，事實上其從未販賣安非他命予乙○○等語。經查
    證人乙○○固先後迭在警訊、偵查、原審、及本院審理中供稱：伊共向被告購買
    三次安非他命，第一次於八十九年五月，在新港鄉西庄村村內一間不知地址之民
    房（關於第一次購買地點，謝某於本院改稱係在西村一處室外空地，與前供地
    點不符），購買二千元；第二次於八十九年七月十一日下午十七時三十分左右，
    在新港鄉西庄村西庄九十七號屋內，購買二千元；第三次於八十九年七月十二日
    上午十一時三十分，在新港鄉西庄村西庄九十七號屋內，購買一千元，且每次都
    是一小包各等語在卷（見警卷第九至十頁、偵查卷第九頁、原審卷第二十一頁、
    本院卷第三十三至三十四頁）；惟因被告矢口否認有該販賣之情，自不能僅憑證
    人乙○○唯一不利於被告，且有瑕疵之證詞，遽認被告有該犯行，仍應調查其他
    證據，始符刑事訴訟法證據裁判原則及實質發見真實之旨意。首考證人乙○○在
    警訊中證稱：「（問：警方於八十九年七月十二日十四時三十分，在嘉義縣新港
    鄉西庄村西庄九十七號查獲之安非他命是放在何人之煙盒內？當時你做何事？）
    是放在我的煙盒內，當時我與甲○○兩人在喝酒。」（見警卷第十三頁），繼在
    原審證稱：「（問：他（被告）如何交安給你？）他裝在塑膠袋裡面，我再裝到
    七星牌香煙盒內」（見原審卷第二十一頁），及在本院證稱：「（問：七月十二
    日下午二時半警察在西庄甲○○家裡，查到你和他在一起？）是的，我當時是去
    向甲○○買安非他命還沒有離開。」（見本院卷第三十四頁）各有關案發日查扣
    該包安非他命來源等證詞，苟屬實情，再參諸證人乙○○自始屢稱：伊於八十九
    年七月十二日，係以一千元之價格，向被告購買被查獲之安非他命等語不移乙情
    ，則警方前往被告住處搜索時，衡情當應查獲該只被告用來裝安非他命之塑膠袋
    ，及賣安非他命所收之一千元現鈔；惟實際上警方搜索結果，僅得上開安非他命
    毛重０點八公克，餘證人乙○○所指之塑膠袋及一千元現鈔等物，則均查無所獲
    ，既有搜索扣押證明筆錄存案為憑，是證人乙○○之上開證詞是否屬實，已非無
    疑，尚不得逕採為不利被告之認定。次查被告在警訊中所供稱：「乙○○於八十
    九年七月十七日十七時三十分，有到我住處」、「我每次連絡乙○○到我住宅，
    都打乙○○大哥大0000000000號手機」、「我於八十九年七月十一日
    十六時許有打乙○○手機0000000000電話」各等語（見警卷第五頁背
    面），雖與證人乙○○證稱伊係以大哥大與被告聯絡等語相符；然因被告與證人
    乙○○二人，既均自承係於八十一年間，在嘉義監獄服刑時認識，彼此為朋友關
    係，則朋友間平日以手機聯絡往來，衡諸時下通訊常情亦無不合，是被告所供上
    情，充其量僅足證明被告與證人乙○○間，於上開時間曾以手機聯絡，要難遽認
    被告係與證人乙○○聯絡販賣安非他命事宜。末按證據之證明力，依刑事訴訟法
    第一百五十五條第一項之規定，固得由法院自由判斷，惟仍須受經驗法則與論理
    法則之限制，既受經驗法則之限制，是以所採之證據與待證事實間，仍須有合理
    之關聯者，始足當之。本件公訴人僅以證人乙○○唯一之證詞，及扣案之安非他
    命毛重０點八公克，為認定被告有販賣安非他命犯行之論據。然證人乙○○之證
    詞既有如上之瑕疵，且該證人於偵、審中復迭證稱：伊係於八十九年七月十二日
    上午十一時半，至被告住處購買安非他命，至下午二時三十分警方前來搜索時仍
    未離開等語；惟警方在被告住處搜索僅扣得上開安非他命毛重０點八公克，苟被
    告真係販賣安非他命之人，豈有未在其住處內同時查扣得其他供販賣用之安非他
    命、及分裝器、電子秤、或大小塑膠袋等販毒工具，而僅在證人乙○○所有之七
    星煙盒內，查獲安非他命毛重０點八公克，亦顯與一般販毒者持有大量毒品分裝
    販賣以圖營利者殊異。況販賣安非他命乃重罪，治安機關對查緝毒品莫不嚴加執
    行，販賣毒品者無不選擇難為人發現之隱蔽處所進行交易，依常理被告豈會愚至
    在自己住處販賣毒品，且證人乙○○苟真係向被告購買毒品，交易完畢後理應迅
    速離去，豈有於向被告購買毒品後猶在該處停留達三小時之久，凡此亦均與常情
    有悖，尤以該查獲之安非他命，係藏放在證人乙○○所有之七星煙盒內，為證人
    乙○○所持有，亦難僅因證人乙○○係在被告住處查獲，即認該安非他命係被告
    所販賣。再者被告於案發時經警所採集之尿液，經嘉義市衛生局檢驗結果呈安非
    他命陽性反應，雖有嘉義市衛生局尿水中麻醉藥品委託檢驗報告書在卷可佐，核
    與被告在本院審理時自承：「八十九年七月十二日被警抓到時，那時有吸（安非
    他命），現在戒治沒有了」（見本院卷第三十一頁）等語相符；惟施用安非他命
    與販賣行為間並無必然之關連性，該檢驗報告雖足證被告於八十九年七月十二日
    為警查獲前曾施用安非他命，然究難據此即進而推斷被告有販賣毒品之情事。
三、綜上各情，參互觀之，足認被告所辯尚非不得採信，此外復查無其他積極證據，
    足證被告有何公訴意旨所指之犯行，本件不能證明被告犯罪。原審疏未詳細調查
    並勾稽全案證據調查所得，即遽對被告論處販賣第二級毒品之罪刑，自有未合。
    被告上訴意旨，否認犯罪，指摘原判決不當，為有理由，應由本院將原判決予以
    撤銷，改諭知被告無罪。
四、據上論斷，應依刑事訴訟法第三百六十九條第一項、第三百六十四條、第三百零
    一條第一項，判決如主文。
本案經檢察官蘇南桓到庭執行職務。
中    華    民    國      九十      年      一      月        三十      日
                                  臺灣高等法院臺南分院刑事第二庭
                                      審判長法官  游    明  仁
                                            法官  蘇    重    信
                                            法官  林    永    茂
右正本證明與原本無異。
檢察官如不服本判決，應於判決送達後十日內向本院提出上訴書。
                                      法院書記官  楊    清    旺
中    華    民    國      九十      年      一      月      三十一      日


司法院資訊處製作；財團法人民間司法改革基金會備份。
